臺灣南投地方法院民事簡易判決
111年度投簡字第76號
原      告  温君玲  
被      告  林聖閔  
訴訟代理人  朱啟君  
上列當事人間損害賠償（交通）事件，本院於民國111年6月21日
言詞辯論終結，判決如下：
    主      文
被告應給付原告新臺幣貳萬捌仟玖佰柒拾陸元，及自民國一百一
十一年二月十九日起至清償日止，按週年利率百分之五計算之利
息。
原告其餘之訴駁回。
訴訟費用由被告負擔五分之一，餘由原告負擔。
本判決第一項得假執行。但被告如以新臺幣貳萬捌仟玖佰柒拾陸
元為原告預供擔保，得免為假執行。
    事實及理由
一、原告起訴主張：被告於民國110年8月28日13時28分許，駕駛
    車牌號碼000-0000號自用小客車，於南投縣○○鎮○○路000號
    前時，因停車未二段式開門、未注意車輛，撞損由原告所有
    並駕駛之車牌號碼0000-00號自用小客車（下稱系爭車輛）
    ，系爭車輛因而受損，原告因系爭車輛受損，需支出修理費
    新臺幣（下同）83,598元（含工資41,208元、零件費用42,3
    90元）；又原告平日上班、接送小孩上下課需要車輛代步，
    因系爭車輛損壞無法使用，自110年8月28日至111年1月7日
    向訴外人羅珮云借用車牌號碼0000-00號自用小客車代步使
    用，1天補貼500元予羅珮云，共計66,000元；本件事故經初
    判表、交通部公路總局臺中區監理所南投縣區車輛行車事故
    鑑定會鑑定，肇事責任為被告負全責，原告無肇責因素，爰
    依侵權行為之法律關係提起本件訴訟等語。並聲明：被告應
    給付原告149,598元，及自起訴狀繕本送達翌日起至清償日
    止，按週年利率5%計算之利息。
二、被告抗辯略以：
（一）被告有依二段式開門之規定，查看過車道無來車才開車門
      ，惟原告以時速40之車速，在路肩行駛冒險使車急轉通過
      彎道，轉彎前切出路面邊線行駛，被告看車道看不到系爭
      車輛，故使兩造閃避不及，導致直到本件事故時，系爭車
      輛未能完全進入車道內，仍行駛在路面邊線上，造成兩造
      在路面邊線上撞擊發生車禍，系爭車輛第一時間右側前保
      桿撞擊被告車門之端面，且原告肇事後無法立即原地停車
      ，如被告未進行二段式開啟車門，系爭車輛應會正面撞擊
      被告車門內側部分，然被告左前車門內側完好無損，被告
      開啟第一段式車門到邊線上時，就遭原告撞開車門，初判
      表之照片是被撞開後車門關不起來，並非原貌。
（二）原告變換車道行駛路肩彎道，影響被告正確判斷車道有無
      來車，同時違反道路交通安全規則第93條、第94條、第97
      條，是本件事故不應由被告一人承擔，原告更應負起相對
      責任；系爭車輛係右前車頭受損，惟估價單所示編號5、6
      、7、9、10、22、25、26、28、29、31、32、37、38、39
      、41、42、43、46、47、49、50、51，非被告應支付之車
      損，是零件費用應為25,494元，工資應為17,045元。又系
      爭車輛車齡高達16年，外觀非常老舊，車體缺乏保養、烤
      漆脫落及撞傷痕跡，價值未達80,000元，零件費用應予以
      折舊，且系爭車輛並非計程車營業用車，不須給予營業損
      失或代步車資，原告亦未受傷，送修系爭車輛時仍可騎單
      車、機車或搭乘大眾運輸，況原告之租借行為未經被告同
      意，即使經由被告同意，亦必須提出修車廠之修車日數證
      明，不能以對方不同意賠償所以遲遲不能送修為由，要求
      自事故當日至尚未送修車日之全部交通費用等語資為抗辯
      。並聲明：原告之訴駁回；如受不利判決，願供擔保免為
      假執行。
三、法院之判斷：
（一）原告主張被告於110年8月28日13時28分許，駕駛車牌號碼
      000-0000號自用小客車，於南投縣○○鎮○○路000號前時，
      與原告所有之系爭車輛發生碰撞，系爭車輛因而受損等情
      ，業據其提出南投縣政府警察局道路交通事故當事人登記
      聯單、初步分析研判表、中部汽車股份有限公司竹山服務
      廠估價單為證，並有本院職權查詢之系爭車輛公路監理電
      子閘門資料在卷可參，另經本院向南投縣政府警察局竹山
      分局調閱本件交通事故之道路交通事故現場圖、調查報告
      表㈠、報告表㈡、調查紀錄表、交通部公路總局臺中區監理
      所南投縣區車輛行車事故鑑定會鑑定意見書核閱屬實，且
      為被告所不爭執，堪信原告上開主張為真實。
（二）汽車臨時停車或停車，汽車駕駛人開啟車門時，應注意行
      人、其他車輛，並讓其先行，確認安全無虞後，再將車門
      開啟至可供出入幅度，迅速下車並關上車門，道路交通安
      全規則第112條第5項第3、4款定有明文。經查，本件事故
      發生地點為過彎後不遠，有上開現場圖可憑，而原告於彎
      道時係行駛於路肩，於彎道後始往車道內行駛等情，為兩
      造所不爭執，亦有監視器畫面截圖附卷可參（見本院卷第
      205頁），而被告當時駕駛車牌號碼000-0000號自用小客
      車正停放於路邊，並要從駕駛座下車，依上開規定，理應
      禮讓其他道路上之車輛先行，並確認安全無虞後，始得將
      車門開啟至可供出入幅度，惟依上開截圖2-4至2-6所示相
      片可知，被告開啟車門係一連續之動作，且縱使原告於彎
      道時有行駛於路肩，惟原告自彎道往車道內行駛後，至實
      際發生事故前，被告已得注意原告之系爭車輛，自應待系
      爭車輛通過後始得開啟車門，然被告未禮讓系爭車輛逕行
      開啟車門，致系爭車輛受損，具有過失甚為明確；至被告
      抗辯原告未保持安全間隔、行駛於路面邊緣，亦需負部分
      過失責任，然依上開認定，本件係因被告之連續開啟車門
      動作致事故發生，縱原告未保持安全間隔，亦與事故之發
      生無關；又本件監視器畫面之視角係車輛之正面，單依畫
      面實無從判斷系爭車輛之右後輪是否壓線，再者，系爭車
      輛係右前車頭與被告車輛左前門碰撞，系爭車輛右後輪有
      無壓線與事故之發生並無因果關係存在，原告上開行駛於
      路肩之違規行為，僅屬行政違規，就本件事故之發生並無
      過失；且本件經鑑定、覆議亦均認被告為肇事原因，原告
      無肇事因素等情，有交通部公路總局臺中區監理所110年1
      2月22日投鑑字第1100316519號函及所附鑑定意見書、交
      通部公路總局111年5月1日路覆字第1110018118A號函及覆
      議意見書各1份附卷可憑（見本院卷第25頁至第28頁、第1
      69頁至第173頁），足見本件事故之發生應由被告負全部
      之過失責任。
（三）因故意或過失，不法侵害他人之權利者，負損害賠償責任
      ；汽車、機車或其他非依軌道行駛之動力車輛，在使用中
      加損害於他人者，駕駛人應賠償因此所生之損害；不法毀
      損他人之物者，被害人得請求賠償其物因毀損所減少之價
      額。損害賠償除法律另有規定或契約另有訂定外，應以填
      補債權人所受損害及所失之利益為限，民法第184條第1項
      前段、第191條之2前段、第196條、第216條第1項分別定
      有明文。又依上開規定請求賠償物被毀損所減少之價額，
      得以修復費用為估定之標準，但以必要者為限（例如：修
      理材料以新品換舊品，應予折舊）（最高法院77年度第9
      次民事庭會議決議意旨參照）。經查，依原告提出之上開
      估價單，零件費用為42,390元、工資為41,208元，惟本件
      事故系爭車輛受損部分是右前車頭與引擎蓋，其餘部分並
      未受損，有被告提供之系爭車輛相片可憑（見本院卷第12
      3頁至第129頁），經核對後，原告所提估價單中編號5、7
      、22、25、26、28、29、31、32、37、38、39、41、42、
      46、47、49、50部分，均與上開碰撞受損位置無關，故應
      將上開編號之費用扣除，扣除後零件為36,946元、工資為
      22,281元。依行政院所頒「固定資產耐用年數表」及「固
      定資產折舊率表」之規定，自用小客車之耐用年數為5年
      ，依定率遞減法每年折舊千分之369，其最後1年之折舊額
      ，加歷年折舊累計額，其總和不得超過該資產成本原額之
      10分之9，參照卷附系爭車輛之公路監理電子閘門資料，
      其上載明該車係於西元2005年（即民國94年）3月出廠，
      直至110年8月28日本件事故發生日止，實際使用年數已逾
      5年，依上開定率遞減法計算零件之折舊，其扣除折舊後
      之零件費用為3,695元（計算式：36,946×1/10＝3,695，元
      以下四捨五入），再加計前揭工資，則系爭車輛之必要修
      理費用合計為25,976元（計算式：3,695＋22,281＝25,976
      ）。
（四）原告又主張因系爭車輛受損，自110年8月28日至111年1月
      7日向訴外人羅珮云借用車牌號碼0000-00號自用小客車代
      步使用，1天補貼500元予羅珮云，並提出其與羅珮云簽立
      之書面文件1份為證（見本院卷第29頁），惟原告因系爭
      車輛受損而須維修，固得向被告請求另行支出之租車費用
      ，惟日數僅以維修期間為限始為合理，而系爭車輛依估價
      單所示之維修項目，依連貫性施工推估所需工時合計57.8
      小時，依日工作時間為8小時，但考量廠內其他入廠施工
      車輛，以技術員每日投入該車施工6小時較符實狀等情，
      有中部汽車股份有限公司111年4月13日中汽字第111028號
      函1份附卷可憑（見本院卷第167頁），經扣除上開與本件
      事故無關之修復項目之工時，系爭車輛維修工時為32.6小
      時，需時6日（32.6÷6＝6，無條件進位），而原告係向羅
      珮云以1日500元為代價使用車輛，則其所受損害為3,000
      元，故原告請求系爭車輛維修期間之代步車費用3,000元
      ，屬合理及必要費用，然逾此數額，則屬無據。
四、綜上所述，原告依侵權行為之法律關係，請求被告給付28,9
    76元（25,976＋3,000），及自起訴狀繕本送達翌日即111年2
    月19日起至清償日止，按週年利率5%計算之利息，為有理由
    ，應予准許，逾此範圍之請求，則無理由，應予駁回。
五、本件事證已臻明確，兩造其餘攻擊防禦方法，與判決結果不
    生影響，爰不逐一論述。
六、本件原告勝訴部分，係就民事訴訟法第427條第1項適用簡易
    程序所為被告部分敗訴之判決，依民事訴訟法第389條第1項
    第3款規定，應依職權宣告假執行。被告陳明願供擔保，聲
    請准為免假執行之宣告，核無不符，爰酌定相當擔保金額准
    許之。
七、訴訟費用負擔之依據：民事訴訟法第79條。　　
中　　華　　民　　國　　111 　年　　7 　　月　　12　　日
                        臺灣南投地方法院南投簡易庭
                              法  官  丁婉容 
以上為正本係照原本作成。
如不服本判決，應於送達後20日內，向本院提出上訴狀並表明上
訴理由，如於本判決宣示後送達前提起上訴者，應於判決送達後
20日內補提上訴理由書（須附繕本）；並向本院繳足上訴裁判費
。　　　　　　　　　　　　　　　
中　　華　　民　　國　　111 　年　　7 　　月　　12　　日
                              書記官  詹書瑋